最高法院刑事判決                              八十八年度台上字第四二一九號
    上訴人  台灣高等法院台中分院檢察署檢察官
    被  告  甲 ○ ○
            乙○○○
右上訴人因被告等偽造文書案件，不服台灣高等法院台中分院中華民國八十六年六月
十日第二審判決（八十六年度上訴字第二三七號，起訴案號：台灣彰化地方法院檢察
署八十五年度偵字第四三九九號），提起上訴，本院判決如左：
    主  文
原判決關於甲○○、乙○○○部分均撤銷，發回台灣高等法院台中分院。
    理  由
本件原判決撤銷第一審關於甲○○、乙○○○部分之科刑判決，改判諭知被告甲○○
、乙○○○均無罪之判決，固非無見。
惟查：刑法第二百十條之偽造私文書罪，祇須所偽造之私文書有足生損害於公眾或他
人之危險，即行成立，並非以其偽造私文書之內容確否真實為構成要件。被告甲○○
、乙○○○雖在其有權製作之會單上虛列「梁金和」、「張麗梅」為會員，屬內容不
實，並非冒用他人名義製作會單，不構成刑法第二百十條之偽造私文書罪。但被告等
既均供承其以會單內所載之「梁金和」、「張麗梅」之名義參加之各互助會，先後標
取會款。且於偵查中甲○○供稱：「標到了（指梁金和部分），民國八十二年間標的
；張麗梅是今（八十五）年一月十五日標的。」乙○○○亦供稱：「標到了（指梁金
和部分），八十二年、八十三年間標到的；張麗梅名義標到是今（八十五）年一月十
五日，……。」訊以標會時標單參加者是否要填姓名及利息﹖均答：「要」（見偵查
卷第六十七頁）。則以會員「梁金和」、「張麗梅」名義製作並填寫利息金額之該標
單，乃表示會員「梁金和」、「張麗梅」參與標會之意思表示，為法律上規定之私文
書，自足生損害於公眾及他人。被告等以之參與標會，已達於行使之程度，其行為，
自應成立行使偽造私文書罪。原判決竟以被告等以「梁金和」、「張麗梅」之名義書
寫標單，標取會款，各該標單之作成名義人縱係出於虛或假冒，但各該標單之內容
顯係真實，即各該標單之內容，並非出於虛構，而為有利於被告等之判斷，難謂無判
決不適用法則之違法。檢察官上訴意旨執以指摘原判決不當，非無理由，應認原判決
此部分有撤銷發回更審之原因。至詐欺部分因檢察官係與上開偽造私文書部分以裁判
上一罪關係起訴，依審判不可分原則，自應併予撤銷發回。
據上論結，應依刑事訴訟法第三百九十七條、第四百零一條，判決如主文。
中      華      民      國    八十八    年      八      月      五      日
                              最高法院刑事第三庭
                                  審判長法官  陳  錫  奎
                                        法官  洪  清  江
                                        法官  吳  昆  仁
                                        法官  李  伯  道
                                        法官  高  金  枝
      右正本證明與原本無異
                                              書  記  官
中      華      民      國    八十八    年      八      月      十      日
